臺灣高等法院刑事判決　　　　　　　　96年度上易字第2729號
上　訴　人　臺灣臺北地方法院檢察署檢察官
被　　　告　甲○○
上列上訴人因被告偽造文書案件，不服臺灣臺北地方法院96年度
易字第1888號，中華民國96年10月22日第一審判決（起訴案號：
臺灣臺北地方法院檢察署95年度偵緝字第2952號），提起上訴，
本院判決如下：
    主  文
上訴駁回。
    事  實
一、緣甲○○與真實年籍不詳、綽號「魏小玲」係舞廳工作認識
    之友人，並未深交、多年未為聯絡，而持有「乙○○」之國
    民身分證係照片、與年籍資料不符之偽造國民身分證，於民
    國95年4 月14日在臺北市○○區○○路捷運站附近，應允「
    魏小玲」之託代為申換「乙○○」之貨車駕駛執照，而收受
    前開偽造之「乙○○」國民身分證1 張、及與身分證上黏貼
    之同式照片2 張，二人共同基於行使偽造特種文書之犯意聯
    絡，於95年4 月17日上午10時34分許，在臺北市○○區○○
    路4 段21號臺北市監理處，由甲○○向承辦人員馬雅莉提出
    行使上開偽造之身分證及照片，表示欲代理「乙○○」申請
    辦理補發普通貨車駕駛執照，足以生損害於乙○○及監理機
    關駕照管理之正確性。嗣承辦人員馬雅莉察覺「乙○○」照
    片與原留存於監理機關之駕駛執照登記申請書照片相異，始
    報警查知上情，扣得偽造之「乙○○」國民身分證1 張。
二、案經臺北市政府警察局松山分局報告臺灣臺北地方法院檢察
    署檢察官偵查後起訴，由原審法院裁定進行簡式審判程序。
    理  由
一、訊據被告甲○○就於前揭時地持經換貼照片之偽造「乙○○
    」國民身分證，至臺北市監理處向承辦人員行使申請換發「
    乙○○」貨車駕駛執照之事實，於原審及本院審理中均自白
    不諱（見原審96年10月8日筆錄、本院96年12月18日審判筆
    錄），且查：
  (一)證人乙○○並未委託被告幫忙辦理補發貨車駕照，並不認識
    被告，扣案「乙○○」身分證上照片並非其本人等情，亦經
    證人乙○○於警詢證述明確（見偵查卷第13頁，依據刑事訴
    訟法第159條之5第1項之規定具有證據能力）；又被告所持
    之「乙○○」身分證疑似經變造，且所持之照片與原始之身
    分證資料照片不符，遂報警處理等情，亦經證人馬雅莉於警
    訊、偵查中證述歷歷（依據刑事訴訟法第159條之5第1項之
    規定具有證據能力）；復有扣案之偽造「乙○○」身分證（
    見偵查卷第120頁）、搜索扣押筆錄（見偵查卷第18頁）在
    卷可稽；而將扣案之「乙○○」國民身分證送內政部警政署
    刑事警察局以特徵比對、儀器放大檢視，結果：「乙○○」
    國民身分證上印刷字跡與背面中正紀念堂螢光圖案均與正本
    不符，且該身分證背面膠膜內緣有切割痕跡，係屬偽造國民
    身分證乙節，亦有內政部警政署刑事警察局95年7月6日刑鑑
    第0000000000號鑑定書（見偵查卷第114頁）附卷足參及真
    正乙○○國民身分證（見偵查卷第26頁）、大貨汽車普通駕
    駛執照登記申請書（見偵查卷第27頁）可資相比對。
  (二)綜上，依上開證人指述內容及卷附之各項文書、證物等補強
    證據已足資擔保被告於原審、本院審理中所為之上開任意性
    自白之真實性，按據刑事訴訟法第156條之規定，自得據被
    告前開任意性自白及各該補強證據，採信被告任意、真實之
    自白，認本件事證明確，被告犯行洵堪認定，應予依法論科
    。
二、查被告行為後，刑法於94年2 月2 日公布，於95年7 月1 日
    施行。按行為後法律有變更者，適用行為時之法律，但行為
    後之法律有利於行為人者，適用最有利於行為人之法律，現
    行刑法第2 條第1 項訂有明文。此條規定乃與刑法第1 條罪
    刑法定主義契合，而貫徹法律禁止溯及既往原則，係規範行
    為後法律變更所生新舊法律比較適用之準據法，是刑法第2
    條本身雖經修正，但刑法第2 條既屬適用法律之準據法，本
    身尚無比較新舊法之問題，應一律適用裁判時之現行刑法第
    2 條規定以決定適用之刑罰法律，先予辨明。又以本次刑法
    修正之比較新舊法，應就罪刑有關之共犯、未遂犯、想像競
    合犯、牽連犯、連續犯、結合犯，以及累犯加重、自首減輕
    暨其他法定加減原因（如身分加減）與加減例等一切情形，
    綜其全部罪刑之結果而為比較，最高法院95年5 月23日著有
    95年度第8 次刑庭會議決議可資參照。經查：
  (一)修正前刑法第28條關於共犯規定為：「二人以上共同實施犯
    罪之行為者，皆為正犯」，修正後刑法則規定為：「二人以
    上共同實行犯罪之行為者，皆為正犯」，揆諸本條之修正理
    由係修正共同正犯參與類型，確定在「實行」概念下之共同
    參與行為，始成立共同正犯，而被告與「魏小玲」具有犯意
    聯絡及行為分擔，且被告對於前開犯行業已實行犯罪行為，
    均屬實行犯罪行為之正犯，則適用修正前刑法第28條規定論
    擬，並無不利於被告。
  (二)刑法第216 條、第212 條第1 項行使特種文書罪，法定刑得
    科或併科銀元3 百元以下罰金，據修正後刑法施行法增訂第
    1 條之1 ：「中華民國94年1 月7 日刑法修正施行後，刑法
    分則編所定罰金之貨幣單位為新臺幣。94年1 月7 日刑法修
    正時，刑法分則編未修正之條文定有罰金者，自94年1 月7
    日刑法修正施行後，就其所定數額提高為30倍。但72年6 月
    26日至94年1 月7 日新增或修正之條文，就其所定數額提高
    為3 倍」及刑法第33條第5 款修正為：「主刑之種類如下：
    五、罰金：新臺幣1 千元以上，以百元計算之」等規定，是
    依修正後之法律，刑法第216 條、第212 條第1 項行使特種
    文書罪所得科處之罰金刑最高為新臺幣9 千元、最低為新臺
    幣1 千元；然依被告行為時之刑罰法律，即罰金罰鍰提高標
    準條例第一條前段規定之提高倍數10倍及刑法第33條第5 款
    規定之罰金最低額1 元計算，該罪之罰金刑最高為銀元3 千
    元，最低額為銀元10元，換算為新臺幣，最高額雖與新法同
    為新臺幣9 千元，然最低額僅為新臺幣30元。因此，比較上
    述修正前、後之刑罰法律，自以被告修正施行前即行為時關
    於科處罰金刑之法律較有利於被告。
  (三)再刑法第41條修正施行前為：「犯最重本刑為5年以下有期
    徒刑以下之刑之罪，而受六個月以下有期徒刑或拘役之宣告
    ，因身體、教育、職業、家庭之關係或其他正當事由，執行
    顯有困難者，得以1元以上3元以下折算1日，易科罰金。但
    確因不執行所宣告之刑，難收矯正之效，或難以維持法秩序
    者，不在此限。併合處罰之數罪，均有前項情形，其應執行
    之刑逾6月者，亦同」；再於修正施行後為「犯最重本刑為5
    年以下有期徒刑以下之刑之罪，而受6個月以下有期徒刑或
    拘役之宣告者，得以新臺幣1千元、2千元或3千元折算一日
    ，易科罰金。」，且修正施行前之易科罰金折算標準，依照
    修正施行前罰金罰鍰提高標準條例第2條前段（95年7月1日
    已刪除）規定，就其原定數額提高為1百倍折算1日，則本件
    被告依照行為時之刑法第41條易科罰金折算標準，應以銀元
    3 百元折算1日，經折算為新臺幣後，以新臺幣9百元折算為
    1 日。經比較上開修正前後之刑法第41條規定及易科罰金折
    算標準，應修正施行前之規定，較有利於被告。
  (四)綜合上述之比較，揆諸前揭最高法院決議及修正後刑法第2
    條第1項前段、後段規定之「從舊、從輕」原則，自應適用
    被告行為時之法律應適用被告行為時之舊法，故以下未特別
    敘明者，均係指修正前之舊法，核先敘明。
三、按國民身分證為品行、能力、服務相類證書之一種，而駕駛
    執照亦為駕駛能力之證明，偽造之「乙○○」國民身分證換
    貼他人相片，自足生損害於乙○○及監理機關駕駛管理之正
    確性。核被告行使偽造之國民身分證之行為係犯刑法第216
    條、第212 條行使偽造特種文書罪。被告與真實年籍不詳、
    綽號「魏小玲」之成年女子共同犯罪，彼此間有犯意聯絡及
    行為分擔，均為共同正犯。
四、原審以被告罪證明確，而適用刑法第2條第1項前段、修正前
    刑法第28條、第216條、第212條第41條第1項前段、第38條
    第1項第2款，刑法施行法第1條之1，修正前罰金罰鍰提高標
    準條例第2條，現行法規所定貨幣單位折算新臺幣條例第2條
    ，中華民國96年罪犯減刑條例第2條第1項第3款、第7條，並
    審酌被告於本件審理中業已坦然悔悟，犯罪後態度良好，一
    時失察始為人申換證照，並未獲取任何利益，且實際上未領
    得證照之際即為察覺，並未造成過大之法益損害，並衡量其
    餘之犯罪動機、犯罪手段、目的、智識程度、所得利益、犯
    罪所生之危害、犯罪後態度等一切情狀，量處有期徒刑三月
    ，並諭知易科罰金之折算標準。復說明扣案之偽造「乙○○
    」國民身分證，係共犯「魏小玲」所有、且係供犯罪所用之
    物，依刑法第38條第1項第2款併予宣告沒收；至「乙○○」
    之照片2張未經扣案（此有偵查佐魏志功96年10月1日報告在
    卷可稽），非違禁物，且業已滅失，為被告供承明確，故不
    另宣告沒收。末查被告因本案前於95年9月20日經臺灣臺北
    地方法院檢察署檢察官以95年北檢大偵閏緝字第4039號通緝
    後，於95年11月29日始經臺北市政府警察局刑事警察大隊緝
    獲，並非自動歸案接受偵查等情，有本院通緝記錄表、95年
    11月29日警訊筆錄（見偵緝卷第5頁）在卷可稽，故被告於
    中華民國96年罪犯減刑條例施行前經通緝，且於施行前即行
    緝獲，雖未自動歸案接受偵查，然仍無該條例第5條之適用
    ，而得為減刑，故被告犯罪時間係在96年4月24日之前，依
    中華民國96年罪犯減刑條例第2條第1項第3款、第7條之規定
    ，應減其宣告刑2分之1。
五、經核原判決上開認事用法，洵無違誤，量刑亦屬妥適。檢察
    官上訴意旨以依中華民國九十六年罪犯減刑條例第五條之規
    定，並無由導出於該條例施行前遭通緝，並於該條例施行前
    即遭緝獲者，亦得減刑之意旨，原審認本件被告於上開條例
    施行前經通緝，而於該條例施行前即行緝獲，仍得減刑，自
    與該條例第五條之規定有違等語。惟查：中華民國九十六年
    罪犯減刑條例第五條規定：「本條例施行前，經通緝而未於
    中華民國九十六年十二月三十一日以前自動歸案接受偵查、
    審判或執行者，不得依本條例減刑。」，指本條例施行前經
    通緝，而於施行後尚在通緝之被告或受刑人，如未於九十六
    年十二月三十一日以前自動歸案者，即不得減刑而言。非謂
    只要曾遭通緝，不論何時經緝獲者，均不得減刑，故如於本
    減刑條例施行前通緝到案者，不論係緝獲或自動到案，只要
    罪刑符合減刑之條件，均在減刑之列（最高法院九十六年度
    台抗字第七○六號、七○一號裁定意旨參照）。本件被告於
    九十五年九月二十日遭檢察官以九十五年北檢大偵閏緝字第
    4039號通緝後，於九十五年十一月二十九日經臺北市政府警
    察局刑事警察大隊緝獲歸案，被告既係於該條例施行前經通
    緝，並於九十六年十二月三十一日以前即遭緝獲，自不符該
    條例第五條不得減刑之要件，從而，被告所犯之罪既符合該
    條例第二條之規定，又無該條例第三條所定不得減刑之情形
    ，自得予以減刑，檢察官上訴仍執前開情詞而指摘原判決不
    當，顯有誤會，上訴為無理由，應予駁回。
據上論斷，應依刑事訴訟法第368條，判決如主文。
本案經檢察官曾忠己到庭執行職務。
中　　華　　民　　國　　96　　年　　12　　月　　31　　日
　　　　　　　　　刑事第九庭審判長法　官  劉景星
  　　　　　　　　　　　　　　　　法  官  周盈文
        　　　　　　　　　　　　　法  官  吳啟民
以上正本證明與原本無異。
不得上訴。
                                  書記官  江采廷
中　　華　　民　　國　　97　　年　　1 　　月　　3 　　日
附錄：本案論罪科刑法條全文
刑法第212條（偽造變造特種文書罪）
偽造、變造護照、旅券、免許證、特許證及關於品行、能力服務
或其他相類之證書、介紹書，足以生損害於公眾或他人者，處1
年以下有期徒刑、拘役或3百元以下罰金。
刑法第216條（行使偽造變造或登載不實之文書罪）
行使第210 條至第215 條之文書者，依偽造、變造文書或登載不
實事項或使登載不實事項之規定處斷。
